臺灣橋頭地方法院刑事裁定　
111年度聲字第815號
聲明異議人
即受刑人    邱文洲


上列聲明異議人即受刑人因公共危險案件，不服臺灣橋頭地方檢
察署檢察官之執行指揮處分（111年度執字第2196號），聲明異
議，本院裁定如下：
    主  文
聲明異議駁回。
    理  由
一、異議意旨略以：異議人即受刑人邱文洲因犯不能安全駕駛動
    力交通工具罪，經臺灣橋頭地方檢察署（下稱橋頭地檢署）
    檢察官以111年度執字第2196號執行命令（兼傳票，下稱前
    揭執行命令）指揮入監執行，然前揭執行命令僅於備註欄記
    載「歷年4犯酒駕，經本署審核，不准易科罰金及易服社會
    勞動，須發監執行」，未具體說明受刑人有發監執行必要之
    理由及所憑依據；又法院既依刑事訴訟法第449條第3項規定
    逕以簡易判決處刑，堪認受刑人尚無易科罰金難收矯正之效
    或難以維持法秩序之情；再受刑人雖「歷年4犯酒駕」，然
    本次犯罪時間民國111年1月距前次犯罪時間103年7月已逾5
    年，不符臺灣高等檢察署（下稱高檢署）研議統一酒駕再犯
    發監標準結果所指「5年內三犯」原則上即不准予易科罰金
    之情，檢察官應受該研議結果拘束，不應擅自增加上開標準
    所無之條件；另受刑人已自主就醫接受戒酒治療，受刑人配
    偶亦因車禍受有左三踝骨折傷害而需受刑人照料，前揭執行
    命令逕諭不准易科罰金及易服社會勞動而須發監執行，應有
    未當，爰依法聲明異議，請准撤銷前揭執行命令並准予易科
    罰金等語。
二、受刑人以檢察官執行之指揮為不當者，得向諭知該裁判之法
    院聲明異議，刑事訴訟法第484條定有明文，此所謂「檢察
    官執行之指揮不當」，係指檢察官有積極執行指揮之違法及
    其執行方法有不當等情形而言，至是否屬檢察官執行之指揮
    而得為聲明異議之標的，應從檢察官所為之實質內容觀察。
    又同法第469條第1項應傳喚受刑人到案執行之規定，固屬刑
    罰執行前之先行程序。惟檢察官就得易科罰金或得易服社會
    勞動之有期徒刑或拘役執行之案件，若於傳喚受刑人之傳票
    上註明該受刑人不得易科罰金或不得易服社會勞動之旨，應
    認檢察官實質上已為否定該受刑人得受易刑處分利益之指揮
    命令，該部分記載自得為聲明異議之標的，不受檢察官尚未
    製作執行指揮書之影響，合先敘明。
三、犯最重本刑為5年以下有期徒刑以下之刑之罪，而受6月以下
    有期徒刑或拘役之宣告者，依刑法第41條第1項規定，固得
    易科罰金。但易科罰金，難收矯正之效或難以維持法秩序者
    ，不在此限。又依前項規定得易科罰金而未聲請易科罰金者
    ，以及受6月以下有期徒刑或拘役之宣告，而不符前項易科
    罰金之規定者，依同條第2、3項規定，固均得易服社會勞動
    ，然因身心健康關係執行顯有困難者，或易服社會勞動，難
    收矯正之效或難以維持法秩序者，不適用之，同條第4項亦
    有明定。上開易刑處分之否准，係法律賦予檢察官指揮執行
    時之裁量權限，執行檢察官自得考量受刑人之實際情況，是
    否有難收矯正之效或難以維持法秩序，以作為其裁量是否准
    予易科罰金或易服社會勞動之憑據，非謂一經判決宣告易科
    罰金之折算標準，執行檢察官即應為易科罰金或易服社會勞
    動之易刑處分。再所謂「難收矯正之效」及「難以維持法秩
    序」，乃立法者賦與執行檢察官得依具體個案，考量犯罪特
    性、情節及受刑人個人特殊事由，審酌應否准予易刑處分之
    裁量權，檢察官就此項裁量權之行使，僅於發生裁量瑕疵之
    情況，法院始有介入審查之必要，倘檢察官之執行指揮，其
    程序上已給予受刑人就其個人特殊事由陳述意見之機會（包
    括在檢察官未傳喚受刑人，或已傳喚受刑人但受刑人尚未到
    案前，受刑人先行提出易科罰金聲請等情形），實體上並已
    就包含受刑人所陳述關於其個人特殊事由在內之刑法第41條
    第1項但書或第4項所指情形予以衡酌考量，則難認其裁量權
    之行使有何違法或不當可言。易言之，執行檢察官就受刑人
    是否確因易科罰金或易服社會勞動，而有難收矯正之效，或
    難以維持法秩序之情事，有裁量判斷之權限，法院僅得審查
    檢察官裁量時其判斷之程序有無違背法令、事實認定有無錯
    誤、其審認之事實與刑法第41條第1項但書、第4項之裁量要
    件有無合理關連、有無逾越或超過法律規定之範圍等問題，
    原則上不宜自行代替檢察官判斷受刑人有無上開情事。倘執
    行檢察官經綜合評價、衡酌後，仍認受刑人有上開不適宜為
    易刑處分之情形，而為否准受刑人易科罰金或易服社會勞動
    之執行命令，則屬執行檢察官裁量權之合法行使範圍，自不
    得任意指為違法或不當。經查：
  ㈠受刑人因犯不能安全駕駛動力交通工具罪，經本院以111年度
    交簡字第684號判決處有期徒刑6月，併科罰金新臺幣（下同
    ）20,000元，有期徒刑如易科罰金，罰金如易服勞役，均以
    1,000元折算1日確定在案（下稱本案），移送橋頭地檢署執
    行後，經該署檢察官審查否准易科罰金及易服社會勞動，而
    於111年7月9日核發前揭執行命令傳喚其應於同年8月3日下
    午2時至該署報到，並於備註欄註明：「1.歷年4犯酒駕，經
    本署審核，不准易科罰金及易服社會勞動，須發監執行。2.
    台端如對審核結果不服，請於應到期日前檢具相關資料，向
    本署承辦股陳述意見」等情，業經本院調卷核閱無訛，足見
    檢察官雖非於決定指揮前通知受刑人執行指揮之方法及內容
    ，並聽取受刑人關於如何執行之意見，然傳喚日期與應到案
    執行時間相距約1個月，受刑人仍有寬裕時間陳述意見及提
    出證據，實質上已充分給予受刑人陳述意見途徑暨表示其個
    人特殊事由之機會，檢察官所踐行之否准程序並無明顯瑕疵
    ，堪認適法。
  ㈡高檢署102年6月26日檢執甲字第10200075190號函報法務部准
    予備查之研議結果固謂「受刑人於5年內三犯刑法第185條之
    3第1項之罪者，原則上即不准予易科罰金」等語（下稱上開
    研議結果），然該署再行修正上開研議結果為「酒駕案件之
    受刑人有下列情形之一者，應予審酌是否屬刑法第41條第1
    項但書所定『難收矯正之效或難以維持法秩序』之情形，而不
    准易科罰金：㈠酒駕犯罪經查獲三犯（含）以上者。㈡酒測值
    超過法定刑罰標準，並對公共安全有具體危險者。㈢綜合卷
    證，依個案情節（例如酒駕併有重大妨害公務等事實），其
    他認易科罰金難收矯正之效或難以維持法秩序者」，經陳報
    法務部備查後，並函請所屬各級檢察署嚴格審核是否對於酒
    駕累犯案件准予易科罰金等情，有高檢署111年2月23日檢執
    甲字第11100017350號函、111年4月1日檢執甲字第11100047
    190號函及法務部111年3月28日法檢字第11104508130號函附
    卷可稽。另橋頭地檢署考量刑法第185條之3歷次修法採取從
    重處罰之趨勢，及上開研議結果未能有效解決酒駕問題，併
    參酌高雄地區酒駕現況，於111年1月11日訂定「臺灣橋頭地
    方檢察署審核酒駕案件是否准許易科罰金或易服社會勞動標
    準」（下稱易刑處分標準），並於第1條前段明定「受刑人
    歷年酒駕3犯或3年內酒駕2犯者，應認為『易科罰金或易服社
    會勞動，難收矯正之效或難以維持法秩序』，而不准易科罰
    金或易服社會勞動」，再針對犯罪情節輕微者，斟酌個案情
    況決定是否准予易刑處分，以維護用路人安全，保障人民生
    命及身體法益等節，亦有易刑處分標準暨訂定緣由在卷可佐
    ，足徵橋頭地檢署已就酒駕案件得否為易刑處分定有裁量判
    斷準據。
　㈢受刑人前於91年間因不能安全駕駛動力交通工具案件，經臺
    灣臺南地方法院91年度新交簡字第330號判處罰金25,000元
    確定（下稱甲案）後，仍於102年間因公共危險案件，經臺
    灣高雄地方法院102年交簡字第700號判決處有期徒刑4月，
    併科罰金20,000元確定，其中有期徒刑部分於103年2月12日
    易科罰金執行完畢，又於103年間因公共危險案件經同法院1
    03年度交簡字第4366號判決處有期徒刑5月，併科罰金15,00
    0元確定，其中有期徒刑部分於103年10月3日易科罰金執行
    完畢，復於111年1月16日再犯本案等情，有臺灣高等法院被
    告前案紀錄表及甲案判決為憑，並經本院調卷核閱無訛。受
    刑人本案已第4犯不能安全駕駛動力交通工具罪，且係駕駛
    曳引車附載半拖車上路，吐氣所含酒精濃度為每公升0.49毫
    克，對公共安全危害甚鉅，已符合上開高檢署函文所揭示應
    嚴格審核得否易科罰金之要件，檢察官因此認定受刑人易科
    罰金或易服社會勞動難收矯正之效或難以維持法秩序，又受
    刑人本案之犯罪情節亦合於易刑處分標準中「歷年酒駕3犯
    」不得易科罰金或易服社會勞動之情形，經綜合評價權衡乃
    認受刑人有刑法第41條第1項但書所定情形並否准易科罰金
    及易服社會勞動，檢察官所為審酌事項核與卷證相符，裁量
    亦無欠缺合理關連、超越法律授權範圍等濫用瑕疵，自不得
    遽謂指揮執行係違法或不當。
　㈣另刑事訴訟法第449條第3項乃規定簡易程序之適用範圍，非
    謂一經判決宣告易科罰金之折算標準，執行檢察官即應為易
    刑處分；至受刑人是否接受戒酒治療或有無家人需其照顧，
    與檢察官指揮執行有無違法或不當之判斷，要屬二事，亦難
    徒憑受刑人個人或家庭因素即謂應予准許易科罰金及易服社
    會勞動，故受刑人猶執前詞聲明異議為無理由，應予駁回。
四、依刑事訴訟法第486條，裁定如主文。
中　　華　　民　　國　　111 　年　　9 　　月　　12　　日
                  刑事第二庭    法　官  方佳蓮
以上正本證明與原本無異。
如不服本裁定，應於送達後5日內，向本院提出抗告狀。
中　　華　　民　　國　　111 　年　　9 　　月　　13　　日
                                書記官  林品宗